臺灣高雄地方法院民事判決　　　　　　　　93年度建字第43號
原　　　告　邱怡壬即怡富工程行
訴訟代理人　甲○○
被　　　告　壹東實業股份有限公司
法定代理人　丙○○
訴訟代理人　丁○○
　　　　　　乙○○
當事人間請求給付工程款事件，本院於民國94年4月15日言詞辯
論終結，判決如下：
  主  文
被告應給付原告新台幣玖拾萬元及自民國九十三年八月二十七日
起至清償日止，按年息百分之五計算之利息。
訴訟費用由被告負擔。
本判決於原告以新台幣參拾萬元供擔保後，得假執行。但被告如
以新台幣玖拾萬元為原告預供擔保後得免為假執行。
  事實及理由
一、原告主張：伊於民國92年5 月間與被告簽訂工程合約，承攬
    被告之「台南科學園區○○○○道路橋樑標新建工程－隔音
    牆工程」（下稱系爭工程），雙方約定工程總價為新台幣（
    下同）180 萬元，嗣系爭工程伊已依約完工並經驗收，惟被
    告僅給付工程款90萬元，尚欠90萬元款項未給付予伊。爰依
    兩造間之承攬契約，請求被告給付前開積欠之工程款等語。
    並聲明求為判決除供擔保金額外，餘如主文所示。
二、被告則以：伊不否認尚欠前述工程款項未給付原告，惟依兩
    造工程合約第5 條付款辦法第1 項，伊僅以向業主請款金額
    之比例相對付款予原告，而伊尚未自業主處領得全部工程款
    項，自得拒絕給付予原告等語，資為抗辯。並聲明：(一)駁回
    原告之訴。(二)訴訟費用由原告負擔。(三)如受不利判決，願供
    擔保請准宣告假執行。
三、兩造不爭執事項及爭點：
  (一)不爭執事項：
  1.原告於92年5 月間承攬被告之系爭工程，嗣系爭工程原告已
    依約完工，且經驗收合格，迄今並未發現任何瑕疵；原告並
    已依照被告之要求，提出材質證明書、保固書等相關文件。
  2.又系爭工程總價為180 萬元，被告已給付工程款90萬元，尚
    欠90萬元未給付予原告。
  (二)本件爭點：系爭合約書第5 條第1 項如何解釋？被告得否援
    該條約定而拒絕給付上述工程款予原告？
四、經查：
  (一)被告固不否認原告對其尚有系爭工程款債權90萬元，然以系
    爭合約書第5 條第1 項關於付款辦法「依據本公司與甲方請
    款金額比例相對付款」之記載，抗辯：該條所謂「請款金額
    比例相對付款」，依據工程慣例，係指伊公司向業主請款實
    際所得金額之比例，再相對付款予原告云云，原告則加以否
    認，陳稱：上開約款之意義，係指被告應依伊向被告請款之
    比例付款，系爭工程伊既已全部完工並向被告請款，被告自
    應給付100%之工程款予伊；又業界並無如被告主張之工程慣
    例等語。是依民事訴訟法第277 條舉證責任之分配原則，被
    告自應就前開約款之真意及工程業界間存有上開相對付款之
    工程慣例等有利於己事實，負舉證之責。
  (二)而依兩造不爭執之系爭合約書第5 條第1 項記載：「依據本
    公司與甲方請款金額比例相對付款」等字句（本院卷第5頁
    ），惟原告、被告對該條款究應如何解釋，各執一詞，被告
    主張該約款之「本公司」係指被告公司，「甲方」則為業主
    ，故該約款係指原告向被告請求工程款時，需視被告向業主
    請款實際所得比例定之云云，惟被告之解釋方式與合約書之
    文義不符，已據原告陳明：依兩造工程合約書封面及立約人
    欄（本院卷第3 頁以下）已載明甲方為被告、乙方為原告，
    故第5 條第1 項之「甲方」當然為被告，「本公司」即為原
    告，故系爭約款依文義解釋，係指被告應依原告向被告請款
    之比例付款等語，核與系爭合約書記載之內容相符，且合於
    該約款之語意邏輯，自堪憑採。至被告又稱：系爭約款不能
    照字面解釋，而應依一般工程慣例解釋云云，惟系爭合約書
    係由被告草擬，已據被告自承在卷（本院卷102 頁），衡情
    系爭約款之字詞既均為被告擬定書立，被告理應將其真意行
    諸約款文字，焉有捨字面之文義解釋，而以上開迂迴方式解
    釋之理？況依被告之解釋方式，將致系爭合約之前後文義不
    一貫，已如前述，且被告迄未能舉證證明有其主張之工程慣
    例存在，是其上開辯解即屬無據，要難採信。
  (三)再者，縱認被告主張上開相對付款之意義為真，惟原告陳稱
    ：經伊向業主查詢結果，業主已給付被告約80% 之工程款，
    超過被告給付伊之50% 比例等語，被告復自認：其確已自前
    、後任業主處領得共計1 百58萬6,969 元款項，約佔總工程
    款71.96%等情在卷（本院卷96頁），則被告亦應再依上開比
    例給付予原告，然被告並未給付，亦據其自承在卷（本院卷
    102 、103 頁），益證其上開所辯顯非屬實。
五、末按給付無確定期限者，債務人於債權人得請求給付時，經
    其催告而未為給付，自受催告時起，負遲延責任，其經債權
    人起訴而送達訴狀，或依督促程序送達支付命令，或為其他
    相類之行為者，與催告有同一之效力；又遲延之債務，以支
    付金錢為標的者，債權人得請求依法定利率計算之遲延利息
    ，民法第229 條第2 項、第233 條第1 項前段分別定有明文
    。查本件原告對於被告之承攬報酬請求權，並未約定確定之
    給付期限及遲延利息之利率，是原告請求自支付命令狀繕本
    屬有據。綜上所述，原告依承攬之法律關係，請求被告給付
    工程款90萬元，及自支付命令繕本送達翌日即93年8 月27日
    起至清償日止按年息5%計算之利息，均屬正當，應予准許。
六、結論：原告之訴為有理由，依民事訴訟法第78條、第390 條
    第2 項、第392 條第2 項，判決如主文。
中　　華　　民　　國　　94　　年　　4 　　月　　29　　日
              民事第一庭  審判長法  官  甯馨
                                法　官  盧怡秀
                                法　官  林韋岑
正本係照原本作成。
如不服本判決，應於送達後20日內，向本院提出上訴狀並表明上
訴理由，如於本判決送達前提起上訴者，應於判決送達後10日內
補提上訴理由書（須附繕本）。
中　　華　　民　　國　　94　　年　　4 　　月　　29　　日
                                書記官　何明昌
